【裁判字號】    97,訴,817
【裁判日期】    970523
【裁判案由】    毒品危害防制條例
【裁判全文】
臺灣板橋地方法院刑事判決               97年度訴字第817號
公  訴  人  臺灣板橋地方法院檢察署檢察官
被      告  甲○○
上列被告因違反毒品危害防制條例案件，經檢察官提起公訴（96
年度毒偵字第9701號），嗣因被告於本院準備程序中就被訴事實
為有罪之陳述，本院告知被告簡式審判程序之旨，並聽取當事人
之意見後，由本院合議庭裁定改由受命法官獨任依簡式審判程序
進行，判決如下：
    主  文
甲○○施用第一級毒品，累犯，處有期徒刑拾壹月，扣案之第一
級毒品海洛因壹包（驗餘淨重零點壹壹捌柒公克）沒收銷燬之，
上開毒品之外包裝袋壹個及注射針筒壹支，均沒收之。
    事  實
一、甲○○前於民國93年間，因施用毒品案件，經本院以93年度
    毒聲字第1527號裁定送觀察、勒戒，認有繼續施用毒品之傾
    向，由本院以93年度毒聲字第1820號裁定令入戒治處所施以
    強制戒治，嗣認無繼續強制戒治之必要，於94年6 月29 日
    停止其處分執行完畢釋放出所，並經臺灣板橋地方法院檢察
    署檢察官以94年度戒毒偵字第297 號為不起訴處分確定。其
    另因違反肅清煙毒條例、脫逃、槍砲彈藥刀械管制條例、竊
    盜、肅清煙毒條例等案件，經法院分別判處有期徒刑5 年2
    月、3 月、3 月、7 月及5 年4 月確定，嗣經本院以96年度
    聲減字第391 號裁定分別減刑為有期徒刑2 年7 月、1 月15
    日、1 月15日、3 月15日、2 年8 月，並就前列四罪部分定
    應執行有期徒刑2 年10月確定，甫於96年7 月16日縮短刑期
    期滿執行完畢。詎猶不知悛悔，於上開強制戒治執行完畢後
    五年內，復基於施用第一級毒品海洛因（下稱海洛因）及第
    二級毒品甲基安非他命（下稱甲基安非他命）之犯意，於96
    年11月24日下午4 時許，在臺北縣永和市○○路200 號1 樓
    居處內，以將海洛因及甲基安非他命摻水注入針筒後注射之
    方式，同時施用海洛因及甲基安非他命。嗣於同年月25日17
    時15分許，在上址為警查獲，並扣得海洛因1 包（原淨重0.
    124 公克，驗餘淨重0.1187公克）及射針筒1 支等物。經採
    集其尿液送驗後，結果呈嗎啡類及甲基安非他命類陽性反應
    ，始悉上情。
二、案經臺北縣政府警察局土城分局報告臺灣板橋地方法院檢察
    署檢察官偵查起訴。
    理  由
壹、程序方面：
    查本件被告甲○○所犯並非死刑、無期徒刑、最輕本刑為三
    年以上有徒刑之罪或高等法院管轄第一審案件，而其於準備
    程序進行中，被告先就被訴事實為有罪之陳述，經法官告知
    簡式審判程序之旨，並聽取公訴人及被告之意見後，本院認
    適宜改依簡式審判程序進行，爰依刑事訴訟法第273 條之1
    第1 項、第284 條之1 規定，由本院合議庭以裁定由受命法
    官獨任進行簡式審判程序，合先敘明。
貳、實體方面：
一、上揭事實，業據被告甲○○於本院審理時坦承不諱，復有搜
    索扣押筆錄、扣押物品目錄表各乙份、扣案物品照片4 幀存
    卷可稽，及海洛因1 包扣案可資佐證。又被告為警查獲時所
    採其尿液送驗結果，係呈安非他命類（含甲基安非他命）陽
    性反應及嗎啡陽性反應，此有台灣檢驗科技股份有限公司於
    96年12月12日出具之濫用藥物尿液檢驗報告（報告編號：CH
    /2007/B1442）1份在卷可稽。而扣案之白色粉末1 包，經送
    交通部民用航空局航空醫務中心鑑驗結果，實稱毛重0.324
    公克淨重0.124 公克，取樣0.0053公克，餘重0.1187公克，
    檢出海洛因成分，有該局97年1 月10日航藥鑑字第0970159
    號毒品鑑定書1 份存卷可憑。又按海洛因經注射或吸入人體
    後，約百分之八十於24小時內自尿中排出，一般而言，尿液
    中能否驗出嗎啡陽性反應與其投與量、投與途徑、採尿時間
    、個人體質及檢測方法之靈敏度有關，國外曾有文獻報導注
    射6 毫克之海洛因鹽酸鹽，其代謝物嗎啡之平均可檢出時限
    約為26小時，業經行政院衛生署藥物食品檢驗局於81年9 月
    8 日以藥檢壹字第8114885 號函述綦詳。次按甲基安非他命
    經口服投與後，約百分之七十於24小時內自尿中排出，約百
    分之九十於九十六小時內自尿中排出，由於目前國內尿液中
    甲基安非他命之檢驗僅為鑑定其是否呈陽性反應，尚未定其
    含量，且甲基安非他命成分之檢出與其投與方式、投與量、
    個人體質、採尿時間與檢測儀器之精密度等諸多因素有關，
    因此僅憑尿液中呈甲基安非他命陽性反應，並無法確實推算
    吸食時間距採集時間之長短，惟依上述資料推斷，最長可能
    不會超過四日即96小時，此經行政院衛生署藥物食品檢驗局
    於81年2 月8 日以（81）藥檢壹字第001156號函釋明在案。
    據上，被告之尿液經以氣相層析質譜儀分析法檢驗，既係呈
    嗎啡及甲基安非他命陽性反應，顯見被告應有在前揭犯罪時
    間施用第一級毒品海洛因及第二級毒品甲基安非他命之行為
    甚明。又查，被告前於93年間，因施用第一級毒品海洛因案
    件，經本院以93年度毒聲字第1527號裁定送觀察、勒戒，認
    有繼續施用毒品之傾向，由本院以93年度毒聲字第1820號裁
    定令入戒治處所施以強制戒治，嗣認無繼續強制戒治之必要
    ，於94年6 月29日停止其處分執行完畢釋放出所，並經臺灣
    板橋地方法院檢察署檢察官以94年度戒毒偵字第297 號為不
    起訴處分確定，此有臺灣高等法院被告前案紀錄表在卷可稽
    。綜上所述，足認被告前經強制戒治執行完畢釋放後，五年
    內再犯本件施用第一、二級毒品犯行。本案事證明確，被告
    犯行堪以認定，應依法論科。
二、查海洛因及甲基安非他命，分屬於毒品危害防制條例第2 條
    第2 項第1 、2 款所規定之第一、二級毒品，核被告所為，
    係犯毒品危害防制條例第10條第1 項、第2 項之施用第一、
    二級毒品罪。被告施用前持有第一、二級毒品之低度行為，
    各為進而施用第一、二級毒品之高度行為所吸收，均不另論
    罪。又被告所犯上開二罪係一行為觸犯數罪名，屬想像競合
    ，應從一重之施用第一級毒品罪處斷。雖公訴意旨認為被告
    係另於96年11月25日19時許為警採尿前回溯96小時內之某時
    許，在不詳處所，施用甲基安非他命，而認與其前揭施用海
    洛因犯行之犯意各別，行為互殊，所犯上開二罪名，應予分
    論併罰等語，惟查，依據卷附前揭濫用藥物尿液檢驗報告所
    示，固然被告尿液係呈嗎啡及甲基安非他命陽性反應，惟此
    至多僅可證明被告確有施用海洛因及甲基安非他命之事實，
    並無足從據此認定被告究係分別或同時施用海洛因及甲基安
    非他命，而按非法施用毒品之方式，並無固定模式，不同吸
    毒族群及不同毒品種類，可能有不同的施用方式，此為本院
    職務上所已知之事實，而被告既堅稱：伊真的記不起來伊到
    底是於何時施用甲基安非他命，且伊施用毒品係以注射方式
    為之等語，復查無積極確切證據證明被告係分別施用海洛因
    及甲基安非他命，另參酌前揭被告之尿液檢驗報告所載，尿
    液所含甲基安非他命之濃度為2471ng /ml，所含嗎啡濃度則
    為47 448ng/ml ，是以甲基安非他命濃度顯低於嗎啡濃度，
    則非無可能係因被告購入供其所施用之海洛因中已被摻入些
    許甲基安非他命之故，而同時施用海洛因及甲基安非他命二
    種毒品，依罪證有疑利於被告之原則，自無從將被告所犯上
    開二罪分論併罰，附此敘明。又查，被告前有如犯罪事實欄
    所述之前科及執行紀錄，有臺灣高等法院被告前案紀錄表乙
    份在卷可參，其於有期徒刑執行完畢後，五年內故意再犯本
    件有期徒刑以上之罪，為累犯，應依刑法第47條第1 項規定
    ，加重其刑。審酌被告多次施用毒品及上述前科，素行不佳
    ，且曾業經強制戒治執行完畢，竟再為本件施用毒品犯行，
    顯見其不思悔改，自制力亦顯不佳；惟另考量被告於犯後已
    坦承犯行，而其施用毒品行為於本質上係屬自我戕害行為，
    反社會性之程度應屬較低等一切情狀，量處如主文所示之刑
    ，以資懲儆。又扣案之海洛因1 包（驗餘淨重0.1187公克）
    ，既屬當場查獲之第一級毒品，爰依毒品危害防制條例第18
    條第1 項前段規定，宣告沒收銷燬之。至該海洛因1 包之外
    包裝袋，係用於包裹毒品，防其裸露、潮濕，便於攜帶施用
    ，係預備供被告施用毒品所用之物，又扣案之注射針筒１支
    ，亦係供被告施用毒品所用之物，且上開物品均係被告所有
    ，此據被告於本院審理時供明在卷，爰依刑法第38條第1 項
    第2 款規定，亦併予宣告沒收。
據上論斷，應依刑事訴訟法第273 條之1 第1 項、第299 條第1
項前段，毒品危害防制條例第10條第1 項、第2 項、第18條第1
項前段，刑法第11條前段、第55條、第47條第1 項、第38條第1
項第2 款，判決如主文。
本案經檢察官江祐丞到庭執行職務。
中    華    民    國    97    年    5     月    23    日
                  刑事第十一庭法  官  林淑婷
以上判決正本證明與原本無異。
如不服本判決，應於送達後十日內，向本院提出上訴狀（上訴書
狀應敘述具體理由）。
                              書記官  林金良
中    華    民    國    97    年    5     月    23    日
附錄本案論罪科刑法條全文：
毒品危害防制條例第十條
施用第一級毒品者，處六月以上五年以下有期徒刑。
施用第二級毒品者，處三年以下有期徒刑。


司法院資訊處製作；財團法人民間司法改革基金會備份。
